【裁判字號】    97,易,1016
【裁判日期】    970409
【裁判案由】    賭博
【裁判全文】
臺灣臺中地方法院刑事判決              97年度易字第1016號
公  訴  人  臺灣臺中地方法院檢察署檢察官
被      告  丁  ○
            丙○○
            甲○○
            乙○○
                    弄48號
上列被告因賭博案件，經檢察官提起公訴（97年度偵字第1168號）
，本院判決如下：
    主    文
丁○共同犯圖利聚眾賭博罪，累犯，處有期徒刑肆月，如易科罰
金，以新臺幣壹仟元折算壹日。扣案之撲克牌壹副、帳冊壹本、
計算場次撲克牌伍張，及籌碼伍拾元貳拾伍枚、壹佰元貳拾捌枚
、伍佰元貳拾肆枚、壹仟元貳拾伍枚，暨抽頭金新臺幣壹萬肆仟
元，均沒收。
甲○○共同犯圖利聚眾賭博罪，處有期徒刑貳月，如易科罰金，
以新臺幣壹仟元折算壹日。
乙○○共同犯圖利聚眾賭博罪，累犯，處有期徒刑月，如易科
罰金，以新臺幣壹仟元折算壹日。
丙○○無罪。
    犯罪事實
一、丁○前於民國八十九年間因重利案件，經臺灣花蓮地方法院
    以八十九年度訴字第二九一號判處有期徒刑五月，如易科罰
    金，以銀元三百元折算一日確定，於九十二年一月一日易科
    罰金執行完畢。乙○○則於九十四年間因誣告案件，經臺灣
    南投地方法院以九十四年度訴字第五七二號判處有期徒刑二
    月確定，入監執行後，於九十五年七月二十五日縮刑期滿執
    行完畢。
二、詎丁○猶不知悔改，與甲○○共同基於意圖營利，提供賭博
    場所及聚眾賭博之犯意聯絡，由甲○○於九十六年十二月十
    七日十七時許，偕同丁○，至丙○○所承租址在臺中市○區
    ○○路一段二九三號之工作地點，向不知情之丙○○借用該
    址三樓之處所，供作賭博場所，再由丁○於同日二十二時許
    起至同年月十八日止，於上址三樓處所，負責現場之主持，
    並邀有共同犯意聯絡之乙○○負責清理賭注，甲○○則負責
    跑腿幫忙賭客買煙、檳榔、飲料等物。其賭博方式為由賭客
    輪流作莊，利用撲克牌以俗稱「四支刀」之賭法賭博財物，
    賭注自新臺幣（下同）一百元起，以籌碼代替（每枚數字都
    代表一百元），超過一千元則以現金一千元下注不用籌碼，
    每人持四張牌，分為兩對牌互比點數大小，兩對牌點數均較
    其他賭客點數為大者，即可贏得賭金，賭客每下注一萬元，
    丁○即從中抽取四百元，以此比例抽頭牟利。嗣於九十六年
    十二月十八日凌晨二時五十分許，丁○與賭客江傳安、林振
    雄、蔡文斌、王明全、陳榮隆（賭客部分另由警方依社會秩
    序維護法裁處），在上址賭博財物時，為警當場查獲，並扣
    得丁○所有供上開聚眾賭博使用之撲克牌一副、帳冊一本、
    計算場次撲克牌五張、籌碼五十元二十五枚、一百元二十八
    枚、五百元二十四枚、一千元二十五枚（起訴書就籌碼部分
    誤載為賭金六萬八千元，亦誤認業經沒入處分），及丁○所
    有預備供聚眾賭博使用之賭金現金三萬三千元、賭客陳榮隆
    所有之賭金現金一萬九千元、賭客林振雄所有之賭金現金一
    萬三千元、賭客蔡文斌所有之賭金現金三千元（賭金現金合
    計六萬八千元業經警方為沒入處分），暨丁○所有因上開聚
    眾賭博所得之抽頭金一萬四千元。
三、案經臺中市警察局第三分局報告臺灣臺中地方法院檢察署檢
    察官偵查起訴。
    理    由
壹、有罪部分
一、證據能力之說明：
    按被告以外之人於審判外之陳述，雖不符刑事訴訟法第一百
    五十九條之一至第一百五十九條之四之規定，而經當事人於
    審判程序同意作為證據，法院審酌該言詞陳述或書面陳述作
    成時之情況，認為適當者，亦得為證據。當事人、代理人或
    辯護人於法院調查證據時，知有第一百五十九條第一項不得
    為證據之情形，而未於言詞辯論終結前聲明異議者，視為有
    前項之同意。刑事訴訟法第一百五十九條之五定有明文。查
    被告丁○、甲○○、乙○○三人對於本案偵查卷內之人證、
    書證，迄至本案言詞辯論終結前，均未聲明異議，有本院審
    判筆錄在卷可考，另經本院審酌卷內各該人員（含證人及共
    同被告）陳述時之情狀，均查無被違法取供或非出於自由意
    志之情形，相關書證亦查無違法取證或造假虛捏之情事，以
    之作為本案之證據，皆屬適當，依前揭規定，本判決以下所
    引用之人證、書證均得為本案之證據，合先敘明。
二、上揭犯罪事實，業據被告丁○、甲○○、乙○○於警詢及偵
    查中均坦承不諱，復於本院審理時皆為認罪之陳述，且所供
    述之情節互核相符，又經同案被告丙○○於警詢、偵查中及
    本院審理時就與上開犯罪事實相符之內容供陳無訛，另經賭
    客即證人江傳安、林振雄、蔡文斌、王明全、陳榮隆，及在
    場之證人陳榮凱、陳文貴、宇佳宏、徐啟淵、林遠達、郭春
    桂、賴麗華、曾麗玲、蔡雅芬、段森豪、陳建夆、陳盈蓁、
    張軼禮、禹延順分別於警詢時證述綦詳，並有臺中市警察局
    第三分局搜索扣押筆錄暨扣押物品目錄表、現場圖、照片附
    卷可稽，足見被告丁○、甲○○、乙○○上開自白，確與事
    實相符，堪予採信。從而，本件事證明確，被告丁○、甲○○、乙○○上開犯行，洵堪認定。
三、核被告丁○、甲○○、乙○○所為，均係犯刑法第二百六十
    八條前段之意圖營利，供給賭博場所罪及同條後段之意圖營
    利，聚眾賭博罪。又按共同正犯之意思聯絡，原不以數人間
    直接發生者為限，即有間接之聯絡者，亦包括在內。如甲分
    別邀約乙、丙犯罪，雖乙、丙間彼此並無直接之聯絡，亦無
    礙於其為共同正犯之成立（最高法院七十七年度台上字第二
    一三五號、九十三年度台上字第三七二一號裁判可資參照）
    。基此，被告丁○雖分別邀被告甲○○、乙○○為上開犯行
    ，但分別有犯意之聯絡及行為之分擔，皆為共同正犯。又被
    告丁○、甲○○、乙○○均係基於一個賭博犯意之決定，而
    為上開犯行，係以一行為而觸犯上開二罪名，皆為想像競合
    犯，均應從一重之意圖營利，聚眾賭博罪論處。又被告丁○
    前於八十九年間因重利案件，經臺灣花蓮地方法院以八十九
    年度訴字第二九一號判處有期徒刑五月，如易科罰金，以銀
    元三百元折算一日確定，於九十二年一月一日易科罰金執行
    完畢；被告乙○○則於九十四年間因誣告案件，經臺灣南投
    地方法院以九十四年度訴字第五七二號判處有期徒刑二月確
    定，入監執行後，於九十五年七月二十五日縮刑期滿執行完
    畢，有臺灣臺中地方法院檢察署刑案資料查註紀錄表、臺灣
    高等法院被告前案紀錄表在卷可按，其二人受有期徒刑之執
    行完畢，五年以內故意再犯本件有期徒刑以上之罪，均為累
    犯，皆應依法加重其刑。爰審酌被告丁○、乙○○素行非佳
    ，被告甲○○則無任何犯罪紀錄，素行良好，有臺灣高等法
    院被告前案紀錄表可按，渠等為牟私利而違犯上開犯行，犯
    罪之動機、目的尚屬單純，手段亦稱平和，且被告丁○居於
    主持主導地位，被告甲○○僅分擔租借場地、跑腿購物之工
    作，被告乙○○則只負責清理賭注，三人角色分工輕重有別
    ，被告丁○因而獲利一萬四千元，被告甲○○、乙○○則尚
    未分得任何利益，現場賭客均係被告丁○之友人，賭博場所
    亦非公眾得出入之場所，賭博之時間非長，所生危害尚微，
    再考之被告丁○、甲○○、乙○○之智識、生活情狀，暨犯
    後均能坦白承認，態度良好等一切情狀，分別量處如主文第
    一至三項所示之刑，並均諭知易科罰金之折算標準。扣案之
    撲克牌一副、帳冊一本、計算場次撲克牌五張，及籌碼五十
    元二十五枚、一百元二十八枚、五百元二十四枚、一千元二
    十五枚，均係被告丁○所有供上開聚眾賭博使用之物，扣案
    之抽頭金一萬四千元則係被告丁○所有因上開聚眾賭博所得
    之物，業據被告丁○供明在卷，爰分別依刑法第三十八條第
    一項第二款、第三款規定，在被告丁○所宣告之主刑項下，
    諭知沒收。又警方係將扣案之賭金先為沒入處分，並非就扣
    案之上開籌碼為沒入處分，有臺中市警察局第三分局刑事案
    件報告書可稽，公訴人誤認扣案之籌碼業經沒入處分，容有
    未洽。至於扣案之賭金現金三萬三千元雖係被告丁○所有預
    備供聚眾賭博使用之物，但業經警方為沒入處分，亦有上開
    報告書可憑，爰不再諭知沒收；另扣案之其餘賭金則分屬賭
    客即證人陳榮隆、林振雄、蔡文斌所有，非被告丁○、甲○○、乙○○三人所有之物，亦不屬違禁物，核與刑法第三十
    八條沒收之規定不合，亦不為沒收之宣告，均附此明。
貳、無罪部分
一、證據能力之說明：
    查被告丙○○對於本案偵查卷內之人證、書證，迄至本案言
    詞辯論終結前，未曾聲明異議，有本院審判筆錄在卷可考，
    另經本院審酌卷內各該人員（含證人及共同被告）陳述時之
    情狀，均查無被違法取供或非出於自由意志之情形，相關書
    證亦查無違法取證或造假虛捏之情事，以之作為本案之證據
    ，皆屬適當，依刑事訴訟法第一百五十九條之五規定，本判
    決以下所引用之人證、書證均得為本案之證據，先予敘明。
二、公訴意旨略以：被告丙○○對於上揭犯罪事實，與被告丁○
    、甲○○、乙○○有犯意之聯絡，因認被告丙○○亦涉犯刑
    法第二百六十八條前段之意圖營利，供給賭博場所罪及同條
    後段之意圖營利，聚眾賭博罪嫌。
三、按犯罪事實應依證據認定之，無證據不得認定犯罪事實；不
    能證明被告犯罪者，應諭知無罪之判決，刑事訴訟法第一百
    五十四條第二項、第三百零一條第一項分別定有明文。又認
    定不利於被告之事實，須依積極證據，苟積極證據不足為不
    利於被告事實之認定時，即應為有利於被告之認定，更不必
    有何有利之證據；認定犯罪事實所憑之證據，雖不以直接證
    據為限，間接證據亦包括在內，然而無論直接或間接證據，
    其為訴訟上之證明，須於通常一般之人均不致有所懷疑，而
    得確信為真實之程度者，始得據為有罪之認定，若其關於被
    告是否犯罪之證明未能達此程度，而有合理性懷疑之存在，
    致使無從形成有罪之確信，根據「罪證有疑，利於被告」之
    證據法則，即不得遽為不利於被告之認定。最高法院分別著
    有三十年上字第八一六號、七十六年台上字第四九八六號可
    資參照。
四、公訴人認被告丙○○亦共犯上揭犯行，無非係以同案被告甲○○之供述，且被告丙○○與同案被告甲○○並無仇恨，不
    會誣陷被告丙○○等，資為論據。訊據被告丙○○對於同案
    被告甲○○於九十六年十二月十七日十七時許，有偕同同案
    被告丁○來向伊借用臺中市○○區○○路一段二九三號三樓
    處所，伊有同意借用之事實，固坦承不諱，但堅詞否認共犯
    前揭犯行，辯稱：同案被告甲○○來借用場地時，是說要幫
    朋友過生日用的，沒說要用來聚眾賭博，且警方到達時，伊
    在同址二樓睡覺，不知現場為何有那麼多人在賭博等語。經
    查：
（一）同案被告甲○○於警詢時固供稱：「．．．我朋友丁○有
      跟他說要在晚上二十一時許向他借用三樓賭博玩俗稱四支
      刀的賭博．．．」等語，但被告丙○○始終供稱：是同案
      被告甲○○來跟伊借場地的等語，核與同案被告丁○於警
      詢時供稱：因為借我場地賭博的丙○○（誤繕為張瀛勳）
      我不認識，這個部分是甲○○出面幫我處理好的。他們如
      何說我就不清楚了。．．．」等語，及於偵查中供稱：是
      託同案被告甲○○找場地的等語（偵查卷第十二頁）相符
      ，同案被告甲○○於警詢中之上開供述，顯然與事實相悖
      ，並不可採。
（二）被告丙○○雖否認同案被告甲○○借用場地時有告知用途
      ，但同案被告甲○○於偵查中結證稱：借場地時有跟被告
      丙○○說是要用來聚賭的等語（偵查卷第十一頁），於本
      院審理時復供稱：借場地時確實有跟被告丙○○說是要來
      玩四支刀的等語（本院卷第十九頁），前後供述相互一致
      ，且參諸被告丙○○與同案被告甲○○係朋友關係，所出
      借之地點是被告丙○○自己租住處之三樓，且使用時間係
      在晚上至翌日凌晨之夜間時刻，又未收取任何分文，足見
      被告丙○○與同案被告甲○○之情誼匪淺，衡情，同案被
      告甲○○亦無故意設詞誣攀被告丙○○之動機及必要，應
      認同案被告甲○○關於借用場地時確有向被告丙○○表明
      係要聚賭之用之供述，係屬實在，被告丙○○此部分所辯
      ，委不可採。惟按刑法第二百六十八條之圖利供給賭場或
      聚眾賭博罪，其所供給之賭博場所，固不以其場所為公眾
      得出入者為必要（司法院院字第一九二一號、院解字第三
      九六二號參照），惟仍須以「意圖營利，供給賭博場所或
      聚眾賭博者」為其要件。而聚眾賭博者，並不限意圖營利
      而聚眾賭博一途，由多數人齊聚賭博，但無人抽頭者，亦
      有可能，尤以友人間之聚會，單純賭博而無抽頭者之情形
      ，更時有所聞。在本案中，被告丙○○係無償出借場地，
      並未收取任何報酬等情，業據被告丙○○、同案被告丁○
      、甲○○均供承明確；另被告丙○○與同案被告丁○並不
      相識，對於同案被告丁○於前揭時、地主持賭局之情實，
      被告丙○○亦未事先向同案被告甲○○問明，嗣同案被告
      丁○於前揭時、地開始主持賭局後，也未親自到場查看，
      之後，於警方據報到場執行搜索時，更在同址二樓住處睡
      覺，依上，被告丙○○辯稱：伊不知同案被告丁○、甲○○、乙○○在該址三樓係從事意圖營利，聚眾賭博之行為
      等語，顯非無稽，尚非全不可採。公訴人又未能提出其他
      確切之證據證明被告丙○○對於賭客每下注一萬元，同案
      被告丁○即從中抽取四百元，及同案被告丁○、甲○○、
      乙○○在主觀上係有意圖營利之犯意聯絡等節，均知之甚
      明，自難單憑被告丙○○知悉同案被告甲○○借用場地之
      用途是要聚眾賭博，即遽認被告丙○○在主觀上亦有意圖
      營利之犯意聯絡。
（三）綜上所陳，公訴人所舉之證據尚不足以證明被告丙○○在
      主觀上有何與被告丁○、甲○○、乙○○間有犯意聯絡之
      情狀，此外本院復查無其他證據足認被告丙○○確有公訴
      人所指意圖營利，供給賭博場所罪及意圖營利，聚眾賭博
      罪等犯行，揆諸前揭說明，既無積極證據足認被告丙○○
      有刑法第二百六十八條之罪嫌，不能證明被告丙○○犯罪
      ，依法應諭知被告丙○○無罪之判決。
據上論斷，依刑事訴訟法第二百九十九條第一項前段、第三百零
一條第一項，刑法第二十八條、第二百六十八條、第五十五條、
第四十七條第一項前段、第四十一條第一項前段、第三十八條第
一項第二款、第三款，刑法施行法第一條之一，判決如主文。
本案經檢察官顏偉哲到庭執行職務
中    華    民    國    97    年    4     月    9     日
                  刑事第十一庭  法  官  莊嘉蕙
以上正證明與原本無異。
如不服本判決，應於送達後十日內向本院提出上訴狀（須附繕本
），上訴於臺灣高等法院臺中分院。
上訴書如未敘述理由，應於上訴期間屆滿後20日內補提理由書於
本院。
                                書記官  魏愛玲
中    華    民    國    97    年    4     月    9     日
附錄論罪科刑法條
中華民國刑法第268條
意圖營利，供給賭博場所或聚眾賭博者，處3年以下有期徒刑，
得併科3千元以下罰金。


司法院資訊處製作；財團法人民間司法改革基金會備份。
